【裁判字號】    94,上,365
【裁判日期】    950523
【裁判案由】    返還土地等
【裁判全文】
臺灣高等法院臺中分院民事判決           94年度上字第365號
上  訴  人  己○○
            戊○○
上二人共同
訴訟代理人  洪錫欽  律師
複  代理人  陳姿君  律師
被  上訴人  甲○○
上列當事人間請求返還土地等事件，上訴人對於民國94年09月29
日臺灣南投地方法院94年度訴字第44號第一審判決提起上訴，並
為訴之追加，本院於95年5月9日言詞辯論終結，茲判決如下：
    主  文
上訴駁回。
被上訴人應將南投縣埔里地政事務所核發，權狀字號091 埔土資
字第007627號（發狀日期民國91年7月8日、土地標示坐落埔里鎮
○○段000-0000地號、面積3634平方公尺）、091埔土資字第006
897號（發狀日期民國91年6月19日、土地標示坐落埔里鎮○○段
000-0000地號、面積8126平方公尺）、79埔字第01853 號（發狀
日期民國79年1月22日、土地標示坐落埔里鎮○○段977-181地號
、面積12699平方公尺）之土地所有權狀三件暨權狀字號80普字
第0364號（發狀日期民國80年3月8日、建築改良物標示基地坐落
埔里鎮○○段第977-181地號、建物門牌武界路7-1號、建號第56
8號，建物總面積506.9平方公尺）之建築改良物所有權狀一件交
還上訴人己○○。
被上訴人應將南投縣埔里地政事務所核發，權狀字號86埔字第91
35號（發狀日期民國86年9月10日、土地標示坐落埔里鎮○○段
第977-455地號、面積343平方公尺）、86埔字第9136號（發狀日
期民國86年9月10日、土地標示坐落埔里鎮○○段第977-499地號
、面積276平方公尺）、86埔字第9137號（發狀日期民國86年9月
10日、土地標示坐落埔里鎮○○段第977-167地號、面積1616平
方公尺）、86埔字第9138號（發狀日期民國86年9月10日、土地
標示坐落埔里鎮○○段第977-168地號、面積4545平方公尺）之
土地所有權狀四件暨權狀字號86普字第2173號（發狀日期民國86
年11月14日、建築改良物標示基地坐落埔里鎮○○段第977-168
地號、建物門牌東潤路7-1號、建號第1193號、建物總面積72.26
平方公尺）之建築改良物所有權狀一件交還上訴人戊○○。
第一、二審訴訟費用（含本訴及追加之訴）均由被上訴人負擔。
    事  實
一、上訴人聲明求為判決：(一)原判決廢棄。(二)被上訴人應將南投
    縣埔里地政事務所核發，權狀字號分別為091埔土資字第007
    627號（發狀日期：民國91年7月8日，土地標示：坐落埔里
    鎮○○段，地號000-0000，面積：3634平方公尺）、091埔
    土資字第006897號（發狀日期：91年6月19日，土地標示：
    坐落埔里鎮○○段，地號000-0000，面積8126平方公尺）、
    79埔字第01853號（發狀日期：79年1月22日，土地標示：坐
    落：埔里鎮○○段，地號977-181，面積12699平方公尺）之
    土地所有權狀三件暨權狀字號為80普字第0364號（發狀日期
    ：80年3月8日，建築改良物標示：基地坐落埔里鎮○○段第
    977-181地號，建物門牌：武界路7-1號，建號第568號，建
    物總面積：506.9平方公尺）之建築改良物所有權狀一件交
    還上訴人己○○。(三)被上訴人應將南投縣埔里地政事務所核
    發，權狀字號分別為86埔字第9135號（發狀日期：86年9月
    10日，土地標示：坐落埔里鎮○○段第977-455地號，面積
    343平方公尺）、86埔字第9136號（發狀日期：86年9月10日
    ，土地標示：坐落埔里鎮○○段第977-499地號，面積276平
    方公尺）、86埔字第9137號（發狀日期：86年9月10日，土
    地標示：坐落埔里鎮○○段第977-167地號，面積1616平方
    公尺）、86埔字第9138號（發狀日期：86年9月10日，土地
    標示：坐落埔里鎮○○段第977-168地號，面積4545平方公
    尺）之土地所有權狀四件暨權狀字號為86普字第2173號（發
    狀日期：86年11月14日，建築改良物標示：基地坐落埔里鎮
    ○○段第977-168地號，建物門牌：東潤路7-1號，建號第11
    93號，建物總面積：72.26平方公尺）之建築改良物所有權
    狀交還上訴人戊○○。(四)第一、二審訴訟費用由被上訴人負
    擔。其陳述除與原判決及前審判決記載相同者予以引用之外
    ，另補稱：
  (一)關於本件由被上訴人保管系爭權狀之法律關係，應係訴外人
    丁○○代理上訴人與被上訴人所簽訂關於民法債編第二章各
    種之債第十四節之寄託契約，上訴人在交付權狀委託訴外人
    丁○○簽訂買賣契約之時，並未預期有如此之約定，顯係在
    授權範圍之外，屬無權代理之行為，依法非經上訴人之承認
    ，對於上訴人不生效力，茲該項無權代理之行為，既逾越授
    權，且上訴人從未為承認之表示，該無權代理行為對於上訴
    人應不生效力，從而，被上訴人保管系爭權狀，並無正當權
    源，屬無權占有，是以，上訴人本於所有權之作用，請求返
    還，洵有理由。
  (二)退萬步言之，若認為丁○○持有權狀之情形下，應認兩造間
    存有寄託之法律關係，則應適用關於寄託之相關規定，茲依
    民法第589條及第597條第一項規定，「寄託物返還之期限，
    雖經約定，寄託人仍得隨時請求返還」之當然解釋，本件未
    定返還期限，當然可以隨時請求返還。是以，上訴人請求返
    還權狀之同一基礎下，追加依寄託物返還請求權之法律基礎
    ，併為主張及請求。
  (三)原判決認為「原告上開主張系爭不動產已無辦理過戶需要一
    節，已為被告所否認，復未舉證證明其與乙○○之買賣契約
    已因合法解除、終止或撤銷而失效一節為真」，惟買賣契約
    簽署之後，即生紛爭，訴外人乙○○並已委任律師，以93年
    6月29日台中支28支郵局第243號存證信函，表示依民法第92
    條之規定撤銷承買之意思表示，上訴人亦認為系爭契約業因
    乙○○之拒絕履行，違約而遭合法解除，而本件簽約迄今，
    已屆年餘，根本沒有續辦過戶手續，亦為兩造所不爭，則當
    初寄託被上訴人保管系爭權狀，以擔保辦理過戶之目的已不
    存在，被上訴人自應將系爭權狀返還上訴人。
  (四)原判決認為權狀之交被上訴人保管，應不僅為上訴人所主張
    之確保所有權移轉過戶之目的，亦有擔保乙○○交付之簽約
    金4000萬元日後得向上訴人主張之權利云云，係原判決自行
    臆斷，顯有偏頗，且不符合當事人之意思。蓋於簽約交付權
    狀時，雙方並沒有想到事後會發生糾葛，交付權狀之目的，
    在於確保雙方依約履行而已，今訴外人乙○○基於個人考量
    ，事後反悔不買，如欲有所主張，自可循法律途徑主張其權
    利，若擬有所保全，亦可依民事訴訟法關於假扣押、假處分
    等相關規定辦理，法院自然會有公斷。但如權狀續在被上訴
    人管領中，無異使乙○○未提出任何擔保金即取得類似民事
    保全程序之效果，對上訴人至為不公，若將來法院認定乙○
    ○之主張無理由，上訴人之損失將無法追訴請求。是以本件
    雙方民事糾葛，宜依相關法律辦理，原判決之臆測顯非當事
    人交付權狀時之真正意思。
二、被上訴人聲明求為判決：(一)上訴駁回。(二)第二審訴訟費用由
    上訴人負擔。其陳述除與原判決及前審判決記載相同者予以
    引用之外，另補稱：本件買賣不是委託被上訴人辦理過戶的
    ，是他們雙方在被上訴人辦公室談買賣，借用我的場所雙方
    訂立買賣契約，因雙方對於權狀之保管有爭議，所以雙方才
    同意將權狀放在被上訴人這裡，如果將來要辦理過戶登記時
    ，必須雙方及其代書丙○○會同來拿取，被上訴人不能片面
    交給任何一方。今被上訴人無法確定買賣雙方是否再進行買
    賣，被上訴人沒有看到買方之乙○○有說要撤銷買賣的文書
    ，如他要撤銷買賣也要告知承辦代書丙○○，被上訴人曾問
    丙○○，他也說沒有收到任何要撤銷買賣的通知。
    理  由
一、本件被上訴人經合法通知，未於最後言詞辯論期日到場，核
    無民事訴訟法第386 條各款所列情形之一，爰依上訴人之聲
    請，由其一造辯論而為判決，合先敘明。
二、上訴人主張：伊等授權訴外人丁○○代理上訴人於民國（下
    同）93年6月21與訴外人乙○○簽訂系爭買賣契約，出賣上
    訴人己○○所有坐落南投縣埔里鎮○○段000-0000、000-00
    00、977-181地號土地暨其上門牌武界路7-1號建築改良物及
    上訴人戊○○所有坐落同段977-455、977-499、977-167、
    977-168地號土地暨其上門牌東潤路7-1號建築改良物。相關
    過戶事宜，則委託被上訴人辦理，並將辦理過戶之土地、建
    物所有權狀原本、建物使用執照原本、印鑑證明等，交付被
    上訴人收執，辦理過戶手續。惟因買方乙○○嗣後指摘系爭
    買賣契約係受丁○○、林漢中之詐欺所致，拒絕給付買賣價
    金，以致系爭不動產過戶手續遲未進行，現已停止辦理。上
    訴人為保障權益，委請律師於93年8月5日發函促請乙○○於
    五日內依約履行付款義務，並同時函知被上訴人，惟乙○○
    仍未於期限內付款，顯見其無辦理過戶之意願，則過戶之文
    件，即無必要再由被上訴人續為保管，嗣乙○○收受上述律
    師函後仍置之不理，顯無購買系爭不動產並辦理過戶之意願
    。因被上訴人受託保管系爭權狀，旨在確保順利辦理過戶手
    續，並不及於不辦理過戶之善後事項，今乙○○既已不再給
    付期款，亦未要求進行過戶手續，被上訴人即無再行保管系
    爭不動產權狀之必要，買方之乙○○如認為有必要保障其權
    利，自可依民事訴訟法相關規定辦理，若系爭不動產權狀仍
    由被上訴人管領，無異使乙○○取得類似民事訴訟法上假扣
    押或假處分之保全效力。上訴人與童松吉間之不動產買賣契
    約既已因故終止，系爭不動產已無辦理過戶需要，則被上訴
    人占有系爭不動產所有權狀，顯已欠缺正當權源而為無權占
    有，乃依民法第767條之規定，對於無權占有之被上訴人請
    求返還。又縱認兩造間存有寄託之法律關係，應適用關於寄
    託之相關規定，依民法第589條及第597條第一項「寄託物返
    還之期限，雖經約定，寄託人仍得隨時請求返還」之當然解
    釋，本件未定返還期限，上訴人當然可以隨時請求返還。且
    上訴人與童松吉間之不動產買賣契約已因故終止，系爭不動
    產已無辦理過戶需要，上訴人寄託被上訴人保管系爭權狀，
    用以擔保辦理過戶之目的已不存在，被上訴人仍應將系爭權
    狀返還上訴人。是以，上訴人在請求返還權狀之同一基礎下
    ，爰追加依寄託物返還請求權之法律基礎，併為主張及請求
    等語。
三、被上訴人則以：系爭不動產所有權狀係由訂約之丁○○及乙
    ○○雙方委託被上訴人保管，被上訴人非無權占有，且系爭
    不動產之買賣過戶手續係另由丙○○代書所承辦，並未委託
    被上訴人辦理移轉過戶事宜。現系爭買賣發生糾葛，買方之
    乙○○告丁○○詐欺，且雙方皆未向被上訴人表示不再由被
    上訴人保管權狀，被上訴人無法確定訂約雙方是否再進行買
    賣，被上訴人沒有看到買方乙○○之撤銷買賣文書，亦未知
    會承辦代書丙○○不辦過戶，故被上訴人不能片面將權狀交
    給任何一方，上訴人之請求無理由等語，資為抗辯。
四、兩造前揭主張及抗辯，對於上訴人己○○為系爭坐落南投縣
    埔里鎮○○段977-181、000-0000、000-0000地號等三筆土
    地及其上建號568號建物之所有權人，上訴人戊○○為同段
    977-455、977-499、977-167、977-168地號等四筆土地及其
    上建號1193號建物之所有權人；上訴人己○○、戊○○二人
    於93年6月18日委任訴外人丁○○代理，於同月21日與訴外
    人乙○○就上開七筆土地及其上建物簽訂買賣契約，出賣上
    開不動產予乙○○；上訴人己○○所有由南投縣埔里地政事
    務所核發之上開土地所有權狀，即權狀字號分別為79埔字第
    01853號（發狀日期79年1月22日，土地標示坐落埔里鎮○○
    段977-181地號，面積12699平方公尺）、091埔土資字第007
    627號（發狀日期91年7月8日，土地標示坐落埔里鎮○○段
    000-0000地號，面積3634平方公尺）、091埔土資字第00689
    7號（發狀日期91年6月19日，土地標示坐落埔里鎮○○段00
    0-0000地號，面積8126平方公尺）三件暨權狀字號80普字第
    0364號（發狀日期80年3月8日，建築改良物標示基地坐落埔
    里鎮○○段第977-181地號，建物門牌武界路7-1號，建號第
    568號，建物總面積506.9平方公尺）之建築改良物所有權狀
    。上訴人戊○○所有由南投縣埔里地政事務所核發之上開土
    地所有權狀，即權狀字號分別為86埔字第9135號（發狀日期
    86年9月10日，土地標示坐落埔里鎮○○段第977-455地號，
    面積343平方公尺）、86埔字第9136號（發狀日期86年9月10
    日，土地標示坐落埔里鎮○○段第977-499地號，面積276平
    方公尺）、86埔字第9137號（發狀日期86年9月10日，土地
    標示坐落埔里鎮○○段第977-167地號，面積1616平方公尺
    ）、86埔字第9138號（發狀日期86年9月10日，土地標示坐
    落埔里鎮○○段第977-168地號，面積4545平方公尺）之土
    地所有權狀四件暨權狀字號86普字第2173號（發狀日期86年
    11月14日，建築改良物標示基地坐落埔里鎮○○段第977-16
    8地號，建物門牌東潤路7-1號，建號第1193號，建物總面積
    72.26平方公尺）之建築改良物所有權狀。現均在被上訴人
    所持有中。惟兩造間並未訂定上開系爭不動產所有權狀委任
    保管之書面契約；上開93年6月21日簽訂之系爭買賣契約於
    簽署之後，買方之乙○○業已委任律師，於93年6月29日以
    台中郵局28支局第243號存證信函，表示依民法第92條之規
    定撤銷承買之意思表示。上訴人亦曾委請律師於93年8月5日
    發函促請乙○○於五日內依約履行付款義務，同時委請律師
    發函予被上訴人，請被上訴人將上開系爭不動產之權狀暨使
    用執照返還；上開系爭不動產買賣契約書，於批明事項記
    載：「買賣雙方同意所有權狀、身份證、印鑑證明、授權書
    交由甲○○（即被上訴人）地政士保管，非經買賣雙方同意
    ，不得將保管資料交土地所有權人或賣方」之事實，兩造均
    不予爭執，自足以採為判決之基礎。
五、惟上訴人主張上開93年6 月21日簽訂之系爭不動產買賣契約
    ，其買賣過戶事宜，係委託被上訴人辦理，始將辦理過戶之
    土地、建物所有權狀原本、建物使用執照原本、印鑑證明等
    交付被上訴人收執，但因買方童松吉嗣後拒絕給付買賣價金
    ，以致系爭不動產過戶手續遲未進行，上訴人委請律師發函
    促請依約履行付款義務，同時函知被上訴人，童松吉仍未付
    款，顯見其無辦理過戶之意願，則上開過戶之文件，即無再
    由被上訴人續為保管之必要，且兩造間並無系爭權狀之寄託
    契約存在，被上訴人占有該系爭不動產所有權狀，無正當權
    源而為無權占有，縱存有寄託之法律關係，亦因寄託被上訴
    人保管系爭權狀用以擔保辦理過戶之目的已不存在，被上訴
    人仍應將系爭權狀返還上訴人等情，則為被上訴人所否認，
    並以前情抗辯。是兩造所爭執者，乃被上訴人是否因受託辦
    理系爭不動產買賣契約之買賣過戶事宜而持有上開過戶文件
    ？抑或買賣雙方為擔保辦理過戶之目的，而寄託被上訴人保
    管系爭權狀？被上訴人占有該系爭不動產所有權狀，是否為
    有正當權源抑為無權占有？系爭不動產所有權狀，是否因買
    方乙○○拒絕依約給付買賣價金無須辦理過戶，當初寄託被
    上訴人保管之目的已不存在？上訴人以無權占有請求被上訴
    人返還系爭權狀是否有據？上訴人主張在請求返還權狀之同
    一基礎下，追加依寄託物返還請求權之法律基礎，併為主張
    及請求，有無理由？爰分析審酌如下：
  (一)被上訴人否認受託辦理系爭不動產買賣契約之買賣過戶事宜
    而持有上開過戶文件，其抗辯所稱：系爭不動產之買賣雙方
    係借用我的辦公室談買賣，並訂立買賣契約，因雙方對於權
    狀之保管有爭議，所以雙方才同意將權狀放在我這裡，如果
    將來要辦理過戶登記時，必須雙方及其代書丙○○會同來拿
    取，否則我不能片面交給任何一方等語。核與證人丙○○於
    原審證述：「我是代書，上訴人與乙○○93年6月21日買賣
    契約書是我製作的，過戶也是由我來辦，契約書上有我的事
    務所的名稱及我的名片，文件只是交由被上訴人保管而已，
    並沒有委託被上訴人辦理移轉過戶」；在本審證述：「當初
    乙○○與地主己○○簽約時，是由丁○○代理，雙方約定土
    地所有權狀交給被上訴人保管，備齊證件後，再交給我報稅
    ，在還沒有報稅之前被上訴人不能交還給賣方，所以當初在
    契約書上面也有寫清楚」、「當初因為賣主己○○沒有親自
    出面，是委託丁○○辦理，我們希望備齊文件的時候，就能
    夠證明己○○確有出賣的意思，目的只是擔保己○○能備齊
    證件而已」、「契約上面有寫，如果賣方有通知買方按照契
    約時間支付價金，而買方沒有支付價金，賣方可以解除契約
    ，但本案就是有刑事訴訟，在契約上有言明，如果雙方有訴
    訟待解決，就等訴訟完畢後，再履行契約」、「如果正常的
    話，應該是這樣（買方解除契約後，賣方可以取回權狀）但
    是本件因為另有訴訟糾紛（就是買方乙○○控告賣方己○○
    還有代理人丁○○、蔡正雄、林仁山涉嫌詐欺，現由南投地
    方法院檢察署指揮縣調查站偵辦中），要等待訴訟解決」、
    「契約第10條第2項與第3項的約定就是這個意思」等語相符
    ，足證被上訴人所辯上情屬實，堪以採信。
  (二)依上開系爭買賣契約書上批明事項記載：「買賣雙方同意
    所有權狀、身份證、印鑑證明、授權書交由甲○○（即被上
    訴人）地政士保管」。則代理賣方簽訂系爭買賣契約書之丁
    ○○，既以賣方代理人同意將系爭不動產辦理過戶所需之所
    有權狀等文件，委託被上訴人保管，是以被上訴人保管系爭
    不動產辦理過戶之所有權狀等文件，自係依據買賣雙方之委
    託而保管該文件，其持有該文件自非無權占有。亦即被上訴
    人雖未受託辦理系爭不動產買賣契約之買賣過戶事宜，但因
    代理賣方簽訂系爭買賣契約書之丁○○，以賣方代理人同意
    將系爭不動產辦理過戶所需之所有權狀等文件，委託被上訴
    人保管，故被上訴人保管系爭不動產辦理過戶之所有權狀等
    文件，係其受委託而保管，其持有並非無權占有。是上訴人
    以被上訴人無權占有系爭權狀為由，訴請被上訴人返還，即
    非有據。
  (三)惟上訴人與乙○○間之系爭買賣契約於簽署後，買方之乙○
    ○業已委任律師於93年6月29日以台中郵局28支局第243號存
    證信函，表示依民法第92條之規定撤銷承買之意思表示，而
    上訴人亦曾委請律師於93年8月5日發函促請乙○○於五日內
    依約履行付款義務，同時委請律師發函予被上訴人，請被上
    訴人將其所保管之上開系爭不動產之權狀暨使用執照返還。
    迄今已歷時年餘，買賣雙方均無意依約辦理過戶手續，則當
    初委任被上訴人保管系爭不動產之權狀以「擔保能順利辦理
    過戶」之目的，顯然已經不存在。而證人丙○○雖證稱：買
    方解除契約後，賣方本可以取回權狀，但因本件另有訴訟糾
    紛，就是買方乙○○控告賣方己○○及其代理人丁○○、蔡
    正雄、林仁山涉嫌詐欺，現由南投地方法院檢察署指揮縣調
    查站偵辦中，要等待訴訟解決，賣方才可以取回權狀，契約
    第10條第2項與第3項的約定就是這個意思云云。但系爭不動
    產成屋買賣契約書第10條違約罰則記載：「賣方違反前條第
    一項約定，致影響買方權利時，買方得定相當期限催告賣方
    解決，逾期仍未解決者，買方得解除本契約。解約時賣方除
    應將買方已付之房地價款並附加法定利息全部退還買方外，
    並應按房地總價款百分之15支付違約金。但該賠償之金額已
    超過已付價款者，則以已付價款為限，買方不得另行請求損
    害賠償」、「買方逾期達五日仍未付清期款或已付之票據無
    法兌現時，買方應按逾期期款部分附加法定利息於補付期款
    時一併支付賣方，如逾期一個月不付期款或遲延利息，經賣
    方以存證信函或其他書面催告，經送達逾七日內仍未支付者
    ，賣方得解除契約並沒收已付價款充作違約金，但所該沒收
    之已付價款以不超過房地總價款百分之15為限，賣方不得另
    行請求損害賠償」、「除前二項之事由應依本條約定辦理外
    ，因本契約所生其他違約事由，依有關法令規定處理」。核
    其內容僅係約定買賣雙方違約時應負之賠償責任，並無買方
    解除契約後，賣方應等待訴訟解決，才可以向被上訴人取回
    權狀等文件之約定。
  (四)系爭不動產買賣契約書雖於批明事項記載：「買賣雙方同
    意所有權狀、身份證、印鑑證明、授權書交由甲○○（即被
    上訴人）地政士保管，非經買賣雙方同意，不得將保管資料
    交土地所有權人或賣方」之約定。亦即上訴人欲取回被上訴
    人保管之系爭不動產所有權狀等文件時，應經買賣雙方同意
    。然當初所以為上述約定，其目的乃在「擔保能順利辦理過
    戶」，而今系爭買賣既經買方之乙○○委任律師於93年06月
    29日以台中郵局28支局第243 號存證信函，表示依民法第92
    條之規定撤銷承買之意思表示，以致被上訴人保管系爭不動
    產之權狀以「擔保能順利辦理過戶」之目的已經不存在，則
    買方之乙○○即無拒絕上訴人取回被上訴人所保管之系爭不
    動產所有權狀等文件或取回應經其同意之道理。縱如證人丙
    ○○所證：本件另有訴訟糾紛，就是買方乙○○控告賣方己
    ○○及其代理人丁○○、蔡正雄、林仁山涉嫌詐欺，現由南
    投地方法院檢察署指揮縣調查站偵辦中等情，此賣方涉嫌詐
    欺之糾紛是否成立，亦與被上訴人是否應繼續保管之系爭不
    動產所有權狀毫無關連。
  (五)按「寄託物返還之期限，雖經約定，寄託人仍得隨時請求返
    還」，民法第597 條定有明文。本件被上訴人受託保管系爭
    所有權狀，未定返還期限，上訴人自得隨時請求返還。況且
    上訴人與童松吉間之不動產買賣契約已因故終止，系爭不動
    產已無辦理過戶需要，上訴人寄託被上訴人保管系爭權狀，
    用以擔保辦理過戶之目的已不存在，被上訴人更應其受託保
    管之系爭所有權狀返還上訴人。是上訴人主張在請求返還權
    狀之同一基礎下，追加依寄託物返還請求權之法律關係，請
    求被上訴人返還系爭所有權狀，於法即屬有據，應予准許。
六、綜上所述，被上訴人雖未受託辦理系爭不動產買賣契約之買
    賣過戶事宜，但因代理賣方簽訂系爭買賣契約書之丁○○，
    以賣方代理人同意將系爭不動產辦理過戶所需之所有權狀等
    文件，委託被上訴人保管，故被上訴人保管系爭不動產辦理
    過戶之所有權狀等文件，係其受委託而保管，其持有並非無
    權占有。上訴人以被上訴人無權占有系爭權狀為由，訴請被
    上訴人返還，尚有未洽。原審為上訴人敗訴之判決，即無不
    合。上訴意旨指摘原判決不當，求予廢棄改判，顯無理由，
    其上訴應予駁回。惟被上訴人受託保管系爭權狀，已因系爭
    買賣契約於簽署之後，買方之乙○○已委任律師於93年06月
    29日以台中郵局28支局第243號存證信函，表示依民法第92
    條之規定撤銷承買之意思表示，買賣雙方均無意依約辦理過
    戶手續，當初委任被上訴人保管系爭不動產之權狀以「擔保
    能順利辦理過戶」之目的，已經不存在，被上訴人無再繼續
    保管系爭不動產所有權狀之必要，亦無應經乙○○同意始能
    發還之理，是以上訴人追加依寄託物返還請求權之法律基礎
    ，請求被上訴人返還，則為有理由，應予准許，爰判決如主
    文第2、3項所示。
七、兩造其餘攻擊防禦方法，經本院斟酌後，認為均不足以影響
    本件判決結果，爰不一一論列，併此敘明。
八、據上論結，本件上訴為無理由，追加之訴為有理由，依民事
    訴訟法第463條、第385條第1項前段、第450條、第449條第1
    項、第78條，判決如主文。
中    華    民    國    95    年    5    月    23     日
                      民事民五庭審判長法  官  陳滿賢
                                      法  官  邱森樟
                                      法  官  古金男
以上正本係照原本作成。
如對本判決上訴，須於收受判決送達後二十日內向本院提出上訴
書狀，其未表明上訴理由者，應於提出上訴後二十日內向本院提
出上訴理由書 (須按他造人數附具繕本)。
上訴時應提出委任律師為訴訟代理人之委任狀。具有民事訴訟法
第四百六十六條之一第一項但書或第二項之情形為訴訟代理人者
，另應附具律師及格證書及釋明委任人與受任人有該條項所定關
係之釋明文書影本。
                                      書記官  詹錫朋
中    華    民    國    95    年    5     月    25    日
                                                      Ｈ


司法院資訊處製作；財團法人民間司法改革基金會備份。
